【裁判字號】    97,上易,573
【裁判日期】    970731
【裁判案由】    電子遊戲場業管理條例
【裁判全文】
臺灣高等法院高雄分院刑事判決         97年度上易字第573號
上  訴  人  臺灣高雄地方法院檢察署檢察官
被      告  甲○○
上列上訴人因被告違反電子遊戲場業管理條例案件，不服臺灣高
雄地方法院97年度審易字第930 號中華民國97年5 月29日第一審
判決（起訴案號：臺灣高雄地方法院檢察署96年度偵字第33485
號），提起上訴，本院判決如下：
    主  文
原判決撤銷。
甲○○違反未依電子遊戲場業管理條例規定辦理營業登記者，不
得經營電子遊戲場業之規定，處拘役參拾日，如易科罰金，以新
臺幣壹仟元折算壹日。機台（夜市大亨）陸台及集點卡拾參張，
均沒收。
    事  實
一、甲○○明知未依電子遊戲場業管理條例規定，辦理營利事業
    登記者，不得經營電子遊戲場業務，竟仍違反上開規定，自
    民國（下同）96年8 月底某日起，在其承租之高雄市○○區
    ○○街鼎山夜市內攤位上，擺放電子遊戲機「夜市大亨」6
    臺，以每次新臺幣10元可拉彈珠1 局之方式，供不特定人打
    玩，而違規經營電子遊戲場業。嗣於96年9 月12日20時20分
    許，為警當場查獲，並扣得甲○○所有供犯罪所用之機台（
    夜市大亨）6 台及集點卡13張。
二、案經高雄市政府警察局三民第二分局移送台灣高雄地方法院
    檢察署檢察官偵查起訴。
    理  由
一、上揭事實，業據被告甲○○坦承不諱，並有扣押物品目錄表
    、高雄市政府警察局臨檢現場紀錄表、現場照片16張及97年
    1 月16日經濟部經商字第09702401310 號函在卷可憑，被告
    之犯行堪以認定。
二、按「未依本條例規定辦理營利事業登記者，不得經營電子遊
    戲場業」，電子遊戲場業管理條例第15條定有明文。核被告
    未依前開條例規定辦理營利事業登記者，擅自經營電子遊戲
    場業之行為，違反前開規定，應依同條例第22條規定處罰。
三、按刑法罪數之目的即在於如何同時對行為人之主觀犯罪意思
    及客觀犯罪行為做出適當評價、進而賦予刑罰之法律效果，
    未可偏廢一方。又按95年7 月1 日起施行之修正刑法，基於
    一罪一罰，以實現刑罰公平原則之考量，將包含多數侵害法
    益行為，但科刑上僅論以一罪之連續犯及僅成立實質一罪之
    常業犯規定刪除。為避免流於嚴苛，原可單獨成罪之多數行
    為，苟依社會通念，認在刑罰上予以單純一罪評價，始符合
    刑罰公平原則者，自應僅總括地論以一罪，然其範圍之認定
    ，須與修法之意旨相契合。又集合犯係指犯罪構成要件之行
    為，依其本質、犯罪目的或社會常態觀之，常具有反覆、繼
    續為之之特性，此等反覆實行之行為，於自然意義上雖係數
    行為，但依社會通念，法律上應僅為一總括之評價，法律乃
    將之規定為一獨立之犯罪類型，而為包括一罪。故犯罪是否
    包括一罪之集合犯，客觀上，應斟酌其法律規定文字之本來
    意涵、實現該犯罪目的之必要手段、社會生活經驗中該犯罪
    實行常態及社會通念等；主觀上，則視其是否出於行為人之
    一次決意，並秉持刑罰公平原則，加以判斷（參考最高法院
    96年度台上字第1168號判決意旨）。查本案被告先前基於非
    法經營電子遊戲場業之犯意，自96年7 月初起，在其承租位
    於高雄市○○區○○街鼎山夜市內編號500-3 、500-4 、50
    0-5 號攤位上，擺放電子遊戲機「彈珠大亨」10台及「九龍
    珠二代小鋼珠」2 台，供不特定人打玩，而擅自經營電子遊
    戲場業務，嗣於96年7 月13日21時20分許，為警當場查獲，
    並扣得上開電子遊戲機台共12台（含IC板12塊），被告此部
    分犯行由臺灣高雄地方法院檢察署檢察官以96年度偵字第21
    565 號聲請以簡易判決處刑，前經台灣高雄地方法院於96年
    10月12日以96年度簡字第5309號判決（下稱前案）判處有期
    徒刑3 月確定在案，有上開判決書暨聲請簡易判決處刑書、
    臺灣高等法院被告前案紀錄表各1 件在卷可按。惟查，被告
    係於前案經警查獲，扣押相關營業機具後，始於相距約1 個
    半月即96年8 月底起，始再犯本案未依電子遊戲場業管理條
    例規定辦理營業登記，而另擺設機具經營電子遊戲場業，本
    案應係另行起意，與前案犯行係屬數罪，前案確定判決之效
    力自不及於本案。
四、原審未詳為推求，認被告所犯本案與前案為集合犯，係包括
    一罪，而諭知本件免訴之判決，尚有未恰（理由詳如前述）
    ，檢察官執此提起上訴，則為有理由，應由本院將原判決撤
    銷改判。爰審酌被告所犯前案雖經判處有期徒刑3 月確定，
    但該案查獲之機台多達12台，本案情節較輕，且被告為謀生
    而犯案，犯後坦承犯行，及其他一切情狀，從輕量處如主文
    所示之刑，並諭知易科罰金之折算標準。扣案機台（夜市大
    亨）6 台及集點卡13張，為被告所有供犯罪所用之物，業據
    其供明在卷，依刑法第38條第1 項第2 款規定宣告沒收。
據上論結，應依刑事訴訟法第369 條第1 項前段、第364 條、第
299 條第1 項前段，電子遊戲場業管理條例第22條，刑法第11條
前段、第41條第1 項前段、第38條第1 項第2 款，判決如主文。
本案經檢察官彭南雄到庭執行職務。
中    華    民    國    97    年    7     月    31    日
                    刑事第六庭    審判長法  官  王憲義
                                        法  官  張盛喜
                                        法  官  邱永貴
以上正本證明與原本無異。
不得上訴。
中    華    民    國    97    年    7     月    31    日
                                        書記官  鄭翠芬
附錄本件判決論罪科刑法條：
電子遊戲場業管理條例第22條
違反第 15 條規定者，處行為人 1 年以下有期徒刑、拘役或科或
併科新台幣50萬元以上250 萬元以下罰金。


司法院資訊處製作；財團法人民間司法改革基金會備份。
